ACORDAO-COMPLETO-2521697

ACÓRDÃO DE RELAÇÃO

ACÓRDÃO DE RELAÇÃO 3177/2021 ATA 49/2021 - PLENÁRIO

Acórdão 3177/2021-TCU-Plenário
Trata-se de tomada de contas especial instaurada pelo Ministério do Desenvolvimento Regional (MDR) em desfavor de Evilásio Formiga Lucena Neto e Cláudio Antônio Marques de Sousa, respectivamente ex-prefeito e prefeito do município de São José da Lagoa Tapada (PB) durante as gestões 2009-2016 e 2017- até a presente data, em razão da não-aprovação da regular aplicação dos recursos federais repassados por meio do Convênio 293/2011 (Siafi 767627) , cujo objeto é a construção do Açude Público Urupema, para o qual foi ajustado o montante de R$ 4.592.000,00, sendo R$ 4.500.000,00 assumidos pela União, com vigência no período entre de 5/1/2012 a 31/7/2017, e data limite para prestação de contas em 2/2/2018;
Considerando que o relatório final do tomador de contas concluiu pela existência de débito no valor total utilizado, abatido apenas o valor de R$ 92.846,69, devolvido em 14/12/2017 (peça 51, p. 3) , atribuindo-se a responsabilidade aos Srs. Evilásio Formiga Lucena Neto e Cláudio Antônio Marques de Sousa,  uma vez que a execução da obra estava em desacordo com o plano de trabalho aprovado (peça 44, p. 2) ;
Considerando que, em diligência realizada por esta Corte, o MDR foi instado a se manifestar conclusivamente sobre dois pontos: (a) se a construção do sangradouro em local diverso do previsto comprometeu o alcance dos objetivos do convênio; (b) se há evidências de inexecução parcial dos serviços (peças 64, p. 7, e 67) .
Considerando que, em relação ao primeiro aspecto (a) , o MDR não trouxe elementos aptos a comprovar a imprestabilidade do objeto executado;
Considerando que, em relação ao segundo aspecto (b) , não há evidência de inexecução parcial do objeto;
Considerando que não foram apresentados elementos aptos a caracterizar o débito que ensejou a autuação da presente tomada de contas especial, pois o Parecer Financeiro 076/2019/DTCE/CDTCE/CGPC/SPO/SECEX/MDR (peça 44) reconheceu que o açude foi executado e encontrava-se em funcionamento, a obra foi realizada há mais de cinco anos (peça 14) , como assinalado pela unidade técnica, não havendo, no processo, notícias de problemas em seu funcionamento;
Considerando que o valor total realizado foi 7,97% inferior ao previsto no plano de trabalho, conforme se extrai do quadro que consta da Nota Técnica 101/2021/CGSOB SNSH/DOH/SNSH-MDR (peça 73, p. 2) ;
Considerando, por fim, que não foi realizada a citação dos responsáveis.
Os Ministros do Tribunal de Contas da União, reunidos em sessão do Plenário, ACORDAM, por unanimidade, com fundamento no art. 1º, inciso I, da Lei nº 8.443/92, c/c arts. 143, inciso V, alínea "a", e 212 do Regimento Interno, e art. 7º, inciso II, da Instrução Normativa-TCU 71/2012, em determinar o arquivamento do seguinte processo de tomada de contas especial, ante a ausência de pressupostos de constituição e de desenvolvimento válido e regular do processo, dando-se ciência desta deliberação aos responsáveis e ao Ministério do Desenvolvimento Regional, acompanhada da instrução às peças 78 a 81, de acordo com os pareceres emitidos nos autos:
1. Processo TC-Processo 011.520/2020-5 (TOMADA DE CONTAS ESPECIAL) 
	1.1. Responsáveis: Claudio Antonio Marques de Sousa (XXX.986.814-XX) ; Evilasio Formiga Lucena Neto (XXX.963.244-XX) .
	1.2. Órgão/Entidade: Ministério do Desenvolvimento Regional.
	1.3. Relator: Ministro Walton Alencar Rodrigues.
	1.4. Representante do Ministério Público: Procurador Sergio Ricardo Costa Caribé.
	1.5. Unidade Técnica: Secretaria de Controle Externo de Tomada de Contas Especial (SecexTCE) .
	1.6. Representação legal: Maria de Fátima Silva Reis (6.069/OAB-DF) , representando Claudio Antonio Marques de Sousa. 
	1.7. Determinações/Recomendações/Orientações: não há.

Ministério do Desenvolvimento Regional.

Claudio Antonio Marques de Sousa (XXX.986.814-XX); Evilasio Formiga Lucena Neto (XXX.963.244-XX).

WALTON ALENCAR RODRIGUES

Maria de Fátima Silva Reis (6.069/OAB-DF), representando Claudio Antonio Marques de Sousa.

Procurador Sergio Ricardo Costa Caribé.

TOMADA DE CONTAS ESPECIAL (TCE)

Secretaria de Controle Externo de Tomada de Contas Especial (SecexTCE).